【裁判字號】    90,訴,933
【裁判日期】    901123
【裁判案由】    違反電業法
【裁判全文】
臺灣高雄地方法院刑事判決                            九十年度訴字第九三三號
    公  訴  人  臺灣高雄地方法院檢察署檢察官
    被      告  丙○○
    被      告  甲○○
右列被告等因違反電業法案件，經檢察官提起公訴（九十年度偵字第四六○三號），
本院判決如左：
    主  文
丙○○、甲○○均無罪。
    理  由
一、公訴意旨略以：被告丙○○、甲○○夫妻二人自民國六十八年起即居住在高雄市
    苓雅區○○里○○○路二二四號，詎其竟共同意圖為自己不法之所有，於八十五
    年七月間某日，私自在臺灣電力股份有限公司 (下稱臺灣公司)鳳山區營業處設
    於該處之電錶 (編號0000000000號)內，加裝電子設備，改變內部功
    能讓電錶轉速變慢，使電錶計量失準，藉此方法竊取電流使用。嗣經臺電公司鳳
    山區營業處稽查股職員乙○○於九十年一月六日稽查發覺。因而認為被告丙○○
    、甲○○共同涉犯電業法第一百零六條第三款之竊電罪嫌。
二、按犯罪事實應依證據認定之，無證據不得推定其犯罪事實；又不能證明被告犯罪
    者，應諭知無罪之判決，刑事訴訟法第一百五十四條、第三百零一條第一項分別
    定有明文。次按認定不利於被告之事實，須依積極證據，苟積極證據不足為不利
    於被告事實之認定，即應為有利於被告之認定，更不必有何有利之證據。而認定
    犯罪事實所憑之證據，雖不以直接證據為限，間接證據亦包括在內，然而無論為
    直接或間接證據，其為訴訟上之證明，須於通常一般人均不致有所懷疑，而得確
    定其為真實之程度者，始得據為有罪之認定，最高法院分別著有三十年上字第八
    一六號及七十六年臺上字第四八九六號判例足資參照。
三、本件公訴人認被告丙○○、甲○○涉犯上開罪嫌，無非以用電查詢資料表、用電
    實際調查書、現場照片四張及被告二人已於上開電錶裝置處所居住達二十二年，
    除被告二人外，第三人並無改變上開住所電錶之必要等證據資料為其論據，訊據
    被告丙○○及甲○○均堅決否認有上開犯行，均辯稱：伊二人並無竊電及變更裝
    置於高雄市○○區○○里○○○路二二四號之0000000000號電錶之行
    為等語。經查：
（一）臺電公司人員乙○○於八十九年一月六日（公訴意旨誤植為九十年一月六日）
      前往稽查裝置於被告二人上址設籍住處之0000000000號電錶，發現
      封印有破壞痕跡，經拆除檢查其內部構造，可見該電錶內部電壓線圈引線串接
      一只電子零件降低電壓值，導致電錶圓盤轉速變慢，串接之電子零件電阻值愈
      大，電錶圓盤轉速愈慢，計量愈少。而被告丙○○及甲○○自八十年一月二十
      六日開始使用該電錶，於八十五年四月份、六月份之用電量分別為一千二百五
      十八度、一千四百二十八度，但同年八月份之用電尖峰時段之電量僅有七百四
      十二度，嗣於八十九年一月六日經臺電公司稽查發現有異換裝電錶後，該電錶
      之用電隨即回升至一千一百四十一度至一千七百五十二度等事實，業據證人乙○○證陳屬實，且為被告丙○○、甲○○肯認上情無訛，並有照片七幀、用電
      實地調查書臺電公司鳳區稽字第九○○六─○二五一號函各一份、用電查詢資
      料表四份在卷可稽，故上開事實堪予認定。
（二）被告丙○○及甲○○固設址於上開處所二十餘年，而該只000000000
      0號電錶確係於八十九年一月六日經檢查後查覺有上開異常現象，經換裝電錶
      後用電有大幅上升之事實，已如前述，足證確有人以上開不正方法達到竊電目
      的之事實。惟此一電錶經改造之結果是否即足推論被告丙○○及甲○○有改造
      電錶以達竊電目的之犯意聯絡或行為分擔，則非無研求之餘地。換言之，該只
      電錶之改造過程中，被告丙○○及甲○○有如何之犯意聯絡？何程度之行為分
      擔？是共同正犯？是幫助犯？何人為正犯？何人為從犯？抑為單獨犯？係由何
      人所為？有無另一人為不知情者？等問題，在乏無進一步之積極證據供參酌前
      ，尚難僅因電錶被人拆封、加裝電子零件致用電量減少，遽予推論渠等有共犯
      公訴意旨指涉之竊電罪嫌，而置上開疑團於不論。
（三）準此，參諸證人乙○○於偵查中結證稱：被告所使用之上開電錶有發現遭人動
      了手腳，伊沒有辦法檢查出電錶是何時破壞的等語（詳見偵查卷第十四頁），
      顯見臺電公司人員經稽查結果亦無法確知係何人實施拆封電錶使之計量失準之
      事實。再高雄市○○區○○里○○○路二二四號之設籍人口，除被告二人外，
      尚有黃萬、黃俊偉、黃秀卿、黃秀雯、黃玉爵等七人，此有法務部戶役政連結
      作業系統一份存卷俾查，故除被告二人外，另設籍於該址之另五人，對用電數
      量多寡，於客觀上難認無利害關係。是單就此申論演繹之，該設籍人口共七人
      ，既對用電度數均有利害關係，且用電量多寡亦有可能造成電費負擔或分擔之
      高低，苟有以不正方法改變電錶構造達減少給付電費之目的，則渠等就動機而
      論，應無分軒輊，同有竊電之動機及必要。從而由行為動機一隅，推論係被告
      二人實施上開犯罪事實之依憑，並無法解釋上開疑點，而可達於無合理懷疑，
      可得確信被告犯罪之有罪確定之程度。縱被告徒執上開情詞否認，亦未舉證以
      實其說，惟此一積極事實推論之證據，尚值足以證明係渠等所為之前提要件不
      備之情形下，尚難以被告無法證明此一不存在之消極事實，反推被告丙○○及
      甲○○確有共同實施竊電之犯行。
（四）縱上說明，本件公訴人所舉之證據，不足以證明被告丙○○及甲○○確有以其
      他方法改變電錶之竊電事實，且本院復查無其他積極證據，足資證明本件公訴
      意旨論列之犯罪事實屬實，揆諸前揭說明，既不能證明被告犯罪，依法自應為
      無罪之諭知。
據上論斷，應依刑事訴訟法第三百零一條第一項，判決如主文。
中      華      民      國      九十      年    十一   月     二十三    日
                                臺灣高雄地方法院刑事第二庭
                                      法  官    李代昌
右正本證明與原本無異。
如不服本判決，應於判決送達後十日內，向本院提出上訴狀。
                                      書記官    吳月華
中      華      民      國      九十      年    十一   月     二十七    日


司法院資訊處製作；財團法人民間司法改革基金會備份。
